臺灣屏東地方法院刑事判決　　　　　　　　　　　　　九十三年度易字第一八七號
　　公　訴　人　臺灣屏東地方法院檢察署檢察官
　　被　　　告　丁○○
　　被　　　告　丙○○
右列被告等因竊盜案件，經檢察官提起公訴（九十三年度偵字第一三七五號），本院
判決如左：
    主  文
丁○○無罪。
丙○○竊盜，累犯，處有期徒刑拾月。
    事  實
一、丙○○曾於民國八十五年、八十六年、九十年及九十一年間多次因犯竊盜罪經本
    院判決有罪確定，八十六年間復因妨害風化案件，經臺灣高等法院高雄分院以八
    十七年度上訴字第九四二號判決處有期徒刑一年三月確定（原審判決案號：八十
    七年度訴字第六三號），經送監執行後於八十八年十二月二十三日因縮短刑期而
    執行完畢。詎猶不知悔改，於九十三年二月二十五日十五時二十分許，應丁○○
    之邀而與其共乘車牌號碼ＺＹＳ—四九九號機車，至屏東縣枋寮鄉○○村○○路
    九十五號甲○○所開設之「魯南商號」消費。兩人於店內飲酒並以小黃瓜罐頭伴
    食，嗣因丙○○欲食用碗麵，吩咐甲○○至店後之廚房燒開水以供使用，惟此時
    丁○○表示無意久候，便先行起身離去至店外騎車。丙○○見狀竟起念意圖為自
    己不法之所有，趁甲○○自廚房出來轉身至置物櫃上取碗麵時，竊取置於櫃臺右
    側架上之甲○○所有，內有新臺幣（以下同）三千七百餘元之錢包一只，並挾之
    於腋下奔出乘上該車牌號碼ＺＹＳ—四九九號機車之後座，促令不知情之丁○○
    儘速騎車載其離去。甲○○遭竊後隨即報警，嗣經警方循線於同日十六時二十分
    許在屏東縣春日鄉古華村二十五號前查獲丙○○，並扣得丙○○所竊得之三千四
    百四十六元。
二、案經甲○○訴由屏東縣警察局枋寮分局報請臺灣屏東地方法院檢察署檢察官偵查
    起訴。
    理  由
壹、被告丙○○部分：
一、訊據被告丙○○矢口否認前開竊盜犯行，辯稱，我與被告丁○○至「魯南商號」
    時，就向告訴人甲○○點米酒、保力達、小黃瓜罐頭及牛肉泡麵等物，並取出五
    百元紙鈔一張給告訴人，惟被告丁○○於告訴人燒開水時先行起身離去，我怕被
    告丁○○不等我，所以於告訴人找完錢後隨即出門上車，並未竊取告訴人之錢包
    云云。
二、惟查，被告丙○○竊取告訴人錢包之事實，業據告訴人於本院審理時指稱：「當
    天他們二人騎一部摩托車停在我的店門前，女的說要跟我買米酒、保力達和一罐
    罐頭：：男的說要泡麵，我就進去燒開水：：男的跑到我的客廳到處看，後來我
    轉身到櫃子上拿泡麵，那個男的就把我的霹靂腰包拿起來夾在左手腋下，拿了就
    跑。」等語明確。又被告丁○○陳稱當時我要被告丙○○「不要麻煩人家，如果
    要麻煩人家我就要走，我就走到外面騎在摩托車上，後來被告丙○○就坐在我的
    後座叫我趕快走。」、「當時甲○○有在客廳呼叫『喂、喂』二聲。」（本院卷
    第六十八頁、警卷第七頁）等語，核與告訴人於本院證稱被告二人要走時我有喊
    叫，他們有聽到，他（被告丙○○）叫她（被告丁○○）快快快（本院卷第五十
    二頁）等語相符。且被告丙○○在屏東縣春日鄉古華村為警查獲時，正以為數甚
    多之零錢（五十元硬幣八枚、十元硬幣四十枚、五元硬幣十七枚及一元硬幣六十
    一枚）向菜商乙○○購買番石榴等情，業經證人乙○○於警察局及本院稱：「警
    方到場丙○○正向我買番石榴，：：並說要以剩餘零錢買其他東西，而後警方到
    場，丙○○就留下零錢沒拿。」（警卷第十四頁反面）、「我是收四百元的零錢
    ，是十元及五十元的總共四百元。丙○○是拿一把零錢給我，其他五元、一元的
    零錢我沒有算。」、「除了四百元之外，其餘的零錢我也全部交給警員。」（本
    院卷第五十九頁、六十頁）等語明確，證人即查獲被告丙○○之警員陳鑑維復於
    本院審理時亦稱查獲時，丙○○正拿零錢去買芭樂，丙○○看到我時，有要閃躲
    的感覺，當時他買了芭樂要走到丁○○家的鐵皮屋裡去等語。衡情若被告丙○○
    未竊取告訴人之錢包，當無須於告訴人追呼之際，急忙催促被告丁○○疾駛機車
    離去，更無須於向證人乙○○購物之時，見警員將至，遂捨棄尚未找回之零錢匆
    促躲避，足見告訴人之上開指述，應非虛構。又證人乙○○嗣於本院雖改稱，當
    時被告丙○○直接拿一把零錢給我，我算了四百元收起來，剩下多的就還給丙○○，丙○○收回去放入口袋，警員來時我就將四百元交給警員云云，惟其於警察
    局詢問時既已陳明被告丙○○留下剩餘之零錢未拿，又於本院審理時數度反覆其
    說詞，顯然係因歷時已久記憶模糊而混淆，自應以九十三年二月二十五日其於枋
    寮派出所接受詢問之陳述較為可信，併予敘明。
三、被告丙○○雖辯稱，警方扣案之零錢係我在案發前去剝玉米打零工所賺取之錢云
    云，惟被告丁○○於警察局詢問時已陳稱當時被告丙○○身上沒有厚重的零錢，
    當日「我經過他家，他就把我攔下來並說要請我到卡拉ＯＫ唱歌，後來他就上樓
    拿錢下來給我看，當時他有一千元一張、二百元一張、一百元三張，因為折得很
    小，我只看見這些錢，但不會超過二千元。」（警卷第七頁反面）、「照片（警
    卷第二十九頁）上的錢不是丙○○的，因為他的錢都折小小的」（本院卷第六十
    九頁）等語，且警方於查獲被告丙○○當時，共計扣得五十元硬幣八枚、十元硬
    幣四十枚、五元硬幣十七枚及一元硬幣六十一枚等為數甚多之零錢，若全數置於
    口袋之內，則因體積、重量均甚可觀，外人一見即得察覺，被告丁○○於當日行
    前之十五時許既未曾發現該批硬幣，竟於遭查獲時為警扣得上開零錢及整張未有
    折疊痕跡之紙鈔，足見該筆金錢應係被告丙○○於告訴人之商店中所竊得。又證
    人即被告女友潘秋相亦證稱被告丙○○有與我一起至東海村剝玉米，工資是用秤
    的來算，一包一百多元，每天個別計算工資，老闆發的錢都是紙鈔比較多，不會
    都發零錢，被告丙○○很會喝酒，所以錢都花光了沒存什麼錢等語，故被告丙○○辯稱其身上的錢均係打零工所賺得，因此多為硬幣云云，應屬卸責之詞，不足
    採信。故本案事證明確，被告丙○○之竊盜犯行，應堪認定。
四、核被告丙○○所為，係犯刑法第三百二十條第一項竊盜罪。被告丁○○與被告丙○○間就上開犯行並無犯意聯絡及行為分擔（詳如後述），公訴人以二被告間有
    共同正犯關係，容有誤會，併予敘明。又被告丙○○曾於八十六年間因妨害風化
    案件，經臺灣高等法院高雄分院以八十七年度上訴字第九四二號判決處有期徒刑
    一年三月確定（原審判決案號：本院八十七年度訴字第六三號），經送監執行後
    於八十八年十二月二十三日因縮短刑期而執行完畢等情，有臺灣高等法院被告全
    國前案紀錄表、刑案資料查註紀錄表在卷可稽，並經被告確認無訛，其受有期徒
    刑執行完畢後，五年以內再犯有期徒刑以上之本罪，為累犯，應依法加重其刑。
    公訴意旨另以被告丙○○除告訴人之錢包外，復同時徒手竊取放在桌上之酒及碗
    麵云云，惟告訴人於本院審理時既稱被告二人一進門即點了米酒、保力達及罐頭
    等物在我店前桌上喝，被告丙○○並拿了五百元給我，我放進錢包裡，還沒有找
    他，他就趁我轉身拿泡麵時將錢包拿走（本院卷第四十八頁、第五十一頁）等語
    ，足見米酒、保力達及罐頭等物於告訴人交付被告二人之時，係存在讓與該等動
    產所有權之意思表示，故被告二人於告訴人店內取得酒類等物之占有時，該等物
    品之所有權已移轉於被告二人，此不因嗣後被告丙○○之竊取告訴人錢包之行為
    而有影響，故被告丙○○於離去時一併取走未飲用完畢之酒類，並不構成竊盜犯
    行；又告訴人既稱被告進店時係點米酒、保力達及罐頭等物品，於其轉身到櫃子
    上拿泡麵時，被告丙○○將錢包竊走等語，可見被告丙○○當時所竊取之物並不
    包括該碗泡麵，然公訴意旨認此二部分與前開有罪部分有實質上一罪關係，爰不
    另為無罪之諭知，附此敘明。爰審酌被告丙○○曾於八十五年、八十六年、九十
    年及九十一年間多次因犯竊盜罪經本院判決有罪確定，有前開臺灣高等法院被告
    全國前案紀錄表可按，素行不佳，且有國中畢業之智識程度，竟一再因圖謀小利
    之犯罪動機為竊盜犯行，未因刑之執行而有悔悟，反而見本案之告訴人年老可欺
    ，再為本次竊行，心態甚為可議，及其犯後未見有何反省悔過之態度等一切情狀
    ，量處如主文所示之刑。
貳、被告丁○○無罪部分：
一、公訴意旨略以：被告丁○○與被告丙○○係共同基於意圖為自己不法所有之犯意
    聯絡，於九十三年二月二十五日十五時二十分許，由丁○○騎乘車牌號碼ＺＹＳ
    —四九九號機車附載被告丙○○，共同至屏東縣枋寮鄉○○村○○路九十五號告
    訴人甲○○所開設之「魯南商號」，先由被告丙○○佯稱欲購物，乘機竊取告訴
    人之錢包，被告丁○○則在外接應，於被告丙○○得手後迅速乘坐於機車後坐，
    由被告丁○○其車離去，因認被告丁○○亦涉嫌犯刑法第三百二十條第一項之竊
    盜罪云云。
二、按犯罪事實應依證據認定之，無證據不得推定其犯罪事實；不能證明被告犯罪者
    ，應諭知無罪之判決，刑事訴訟法第一百五十四條第二項、第三百零一條第一項
    前段分別定有明文。又犯罪事實之認定，應憑真實之證據，倘證據是否真實尚欠
    明確，自難以擬制推測之方法，為其判斷之基礎，而認定犯罪事實之證據係指足
    以認定被告確有犯罪行為之積極證據而言，該項證據自須適合於被告犯罪事實之
    認定，始得採為斷罪資料，最高法院五十三年度臺上字第六五六號、二十九年度
    上字第三一○五號判例可資參照。且刑事訴訟上證明之資料，無論其為直接或間
    接證據，均須達於通常一般之人均不致有所懷疑，而得確信其為真實之程度，始
    得據為有罪之認定，若其關於被告是否犯罪之證明未能達此程度，而有合理懷疑
    之存在，致使無從形成有罪之確信，根據「罪證有疑，利於被告」之證據法則，
    即不得遽為不利被告之認定，最高法院七十六年度臺上字第四九八六號判例亦可
    稽。
三、訊據被告丁○○矢口否認有何竊盜犯行，並辯稱當日因被告丙○○吩咐告訴人燒
    開水煮泡麵，我不願等候，即先行起身至店外準備騎機車，不久被告丙○○便跑
    出來坐在後座，叫我趕快騎走，我雖然有聽到告訴人在店內喊叫「喂、喂」二聲
    ，但因曾看到被告丙○○已經付錢，所以還是騎走等語。經查，被告丁○○與告
    訴人之妻甚為熟識，經常會到告訴人店裡聊天等情，已據告訴人於本院審理時證
    述無誤，故被告丁○○若係與被告丙○○以前開方式共同竊盜，必定隨即遭認出
    查獲，故難認其有何竊取告訴人錢包之動機，又被告丁○○走出店門之前，被告
    丙○○曾將五百元紙鈔交付告訴人，而被告丙○○著手竊取錢包之時，被告丁○○已出去門外之事實，亦據告訴人證述在卷（本院卷第四十九頁），被告丙○○
    亦稱其將五百元交給告訴人後，進去廚房看水開了沒，出來時被告丁○○已經坐
    在機車上等語（本院卷第六十三頁），故被告丁○○辯稱，我以為被告丙○○已
    經付完錢等語，亦合於情理。此外，公訴人復無其他積極證據足以證明被告丁○○與被告丙○○間有何犯意聯絡及行為分擔，依上開說明，應屬不能證明被告丁○○犯罪，本院就被告丁○○被訴竊盜部分，自應諭知無罪之判決。
據上論斷，應依刑事訴訟法第二百九十九條第一項前段、第三百零一條第一項，刑法
第三百二十條第一項、第四十七條，罰金罰鍰提高標準條例第一條前段，判決如主文
。
本案經檢察官莊啟勝到庭執行職務。
中      華      民      國      九十三    年      六    月    二十三    日
                                      臺灣屏東地方法院刑事第五庭
                                          審判長法  官  羅森德
                                                法  官  楊文廣
                                                法  官  林柏泓
右正本證明與原本無異。
如不服本判決應於收受本判決送達後十日內向本院提出上訴書狀，其未敘述上訴理由
者，並得於提起上訴後十日內向本院補提理由書狀（均須按他造當事人之人數附繕本
 ）「切勿逕送上級法院」
                                                書記官  劉淑蓉
中      華      民      國      九十三    年      七    月      一      日
附錄法條：
中華民國刑法第三百二十條
 (普通竊盜罪、竊佔罪)
意圖為自己或第三人不法之所有，而竊取他人之動產者，為竊盜罪，處五
年以下有期徒刑、拘役或五百元以下罰金。
意圖為自己或第三人不法之利益，而竊佔他人之不動產者，依前項之規定
處斷。
前二項之未遂犯罰之。
